臺灣新北地方法院民事裁定
110年度消債更字第615號
聲  請  人  劉盈榛  
代  理  人  張繼文律師（法律扶助律師）
上列當事人因消費者債務清理事件，聲請更生，本院裁定如下：
    主  文
聲請人劉盈榛自中華民國一一一年七月二十八日上午十一時起開
始更生程序。
命司法事務官進行本件更生程序。 
    理  由
一、按債務人不能清償債務或有不能清償之虞者，得依本條例所
    定更生或清算程序，清理其債務。本條例所稱消費者，係指
    5年內未從事營業活動或從事小規模營業活動之自然人。前
    項小規模營業係指營業額平均每月新臺幣（下同）20萬元以
    下者。債務人無擔保或無優先權之本金及利息債務總額未逾
    1,200萬元者，於法院裁定開始清算程序或宣告破產前，得
    向法院聲請更生，消費者債務清理條例（下稱消債條例）第
    3條、第2條第1、2項、第42條第1項分別定有明文。又債務
    人對於金融機構負債務者，在聲請更生或清算前，應向最大
    債權金融機構請求協商債務清償方案，或向其住、居所地之
    法院或鄉、鎮、市、區調解委員會聲請債務清理之調解，亦
    為消債條例第151條第1項所明定。另法院開始更生程序之裁
    定，應載明其年、月、日、時，並即時發生效力。法院裁定
    開始更生或清算程序後，得命司法事務官行更生或清算程序
    ，消債條例第45條第1項、第16條第1項前段亦分別著有明文
    。
二、本件聲請意旨略以：聲請人無力清償債務，致前置調解不成
    立，有不能清償債務之情事，爰依法聲請裁定准予更生等語
    。
三、本院之判斷：
  ㈠聲請人無擔保或無優先權債務總額約5,570,365元，業據債權
    人永豐商業銀行、聯邦商業銀行、玉山商業銀行、中國信託
    商業銀行、滙誠第一資產管理股份有限公司、富全國際資產
    管理股份有限公司、萬榮行銷管理股份有限公司、元大國際
    資產管理股份有限公司陳報在卷（見本院110年度司消債調
    字第720號卷第67頁、第57頁、第60頁、本院卷第103頁、第
    119頁），未逾1,200萬元，於法相合。
  ㈡聲請人自民國90年迄今經營傳統市場流動式攤販，每月營業
    額未逾20萬元，有營業收支明細可查（見本院卷第123頁至
    第125頁、第133頁至第141頁、第259頁至第281頁），足認
    聲請人聲請更生前回溯5年每月營業額未逾20萬元，與法相
    合。
  ㈢聲請人曾向法院聲請債務清理調解，惟調解不成立，業經本
    院依職權調取相關調解卷宗核閱無訛，是本件更生聲請可否
    准許，所應審究者為其現況有無不能清償債務或有不能清償
    之虞等情事。
  ㈣聲請人名下除變價不易之嘉義縣○○鄉○○○段○地00○○○○○區○○○
    地○○區○○○地○○○○○○地○○○○號碼嘉義縣竹崎鄉未辦保存登記
    房屋1筆、有限責任台灣主婦聯盟生活消費合作社之投資、
    榮成紙業股份有限公司321股、高興昌鋼鐵股份有限公司37
    股外，別無其他不動產、動產、金融商品之投資，有稅務電
    子閘門財產所得調件明細表、土地登記謄本、房屋稅課稅明
    細表、集保戶往來參加人明細資料表（含帳號）、保管帳戶
    客戶餘額表、各專戶參加人明細資料表、保管帳戶各專戶客
    戶餘額表、登錄帳戶存券異動明細表、客戶存券異動明細表
    、投資人於各專戶無資料明細表、投資人於清算交割銀行未
    開戶明細表可按（見本院卷第55頁至第96頁、第171頁至第2
    09頁、第223頁至第237頁、第283頁至第317頁、第319頁至
    第329頁、第335頁至第340頁）。又聲請人為要保人之有效
    保單，有1筆解約金約1,162元，有中華民國人壽保險商業同
    業公會保險業通報作業資訊系統資料查詢結果表、國泰人壽
    保單資料可考（見本院卷第157頁、第255頁）。
　㈣聲請人自110年12月至111年5月經營傳統市場流動式攤販每月
    營業毛利各24,295元、26,205元、10,640元、9,710元、9,7
    14元、5,110元共85,674元，有營業收支明細可稽（見本院
    卷第265頁至第281頁），足認聲請人目前每月可支配處分之
    收入為14,279元（計算式：85,674元÷6月）。
  ㈤按債務人必要生活費用，以最近1年衛生福利部或直轄市政府
    所公告當地區每人每月最低生活費1.2倍定之。債務人聲請
    更生或清算時所提財產及收入狀況說明書，其表明每月必要
    支出之數額，與本條例第64條之2第1項、第2項規定之認定
    標準相符者，毋庸記載原因、種類及提出證明文件，消債條
    例第64條之2第1項及消債條例施行細則第21條之1第3項分別
    定有明文。參以111年度新北市每人每月最低生活費用15,80
    0元，依此每人每月生活所必需之費用應為18,960元，而聲
    請人主張其個人每月必要生活費用共22,278元，考量聲請人
    負欠債務，理應盡可能撙節開支，認聲請人提列之費用金額
    在18,960元之範圍內方屬可採。
  ㈥依聲請人現況之財產、信用、勞力、收支狀況等清償能力綜
    合判斷，其每月可支配處分之收入14,279元，扣除每月必要
    支出18,960元後，已無餘額足供清償債務，顯無法負擔任何
    還款方案，堪認聲請人目前客觀上處於欠缺清償能力而不足
    以清償債務之經濟狀態，符合消債條例第3條所定債務人不
    能清償債務或有不能清償之虞之要件。
四、綜上所述，本件聲請人為一般消費者，其所負無擔保或無優
    先權債務未逾1,200萬元，而有不能清償債務之情事，且未
    經法院裁定開始清算程序或宣告破產，復查無消債條例第6
    條第3項、第8條或第46條各款所定駁回更生聲請之事由存在
    ，則聲請人聲請更生，洵屬有據，應予准許，爰裁定如主文
    ，並命司法事務官進行本件更生程序。至於聲請人於更生程
    序開始後，應另提出足以為債權人會議可決或經法院認為公
    允之更生方案以供採擇，俾免更生程序進行至依消債條例第
    61條規定應行清算之程度，附此敘明。
五、依消債條例第11條第1項、第45條第1項、第16條第1項，裁
    定如主文。
中　　華　　民　　國　　111 　年　　7 　　月　　28　　日
                  民事第六庭  法　官　陳佳君
以上正本係照原本作成。　　　　　　　
本件不得抗告。
本裁定已於111年7月28日上午11時公告。　
中　　華　　民　　國　　111 　年　　7 　　月　　28　　日
                              書記官  李淑卿